臺灣臺北地方法院刑事裁定　　　　　　　96年度自緝字第32號
自　訴　人　丙○○○有限公司
代　表　人　鐘育哲
代　理　人　乙○○
被　　　告　甲○○
上列被告因侵占案件，經自訴人提起自訴，本院裁定如下：
    主  文
自訴駁回。
    理  由
一、自訴意旨略以：被告甲○○於民國89年1月29日，至臺北市
    ○○街81號，向自訴人丙○○○有限公司租用車號Ｇ7－113
    號營業小客車1輛（下稱營業小客車），並以同案被告張月
    美（業據本院裁定駁回自訴確定）為連帶保證人，雙方約定
    每3日為1期，每期租金新臺幣（下同）2,400元。詎被告甲
    ○○於自訴人交付上開車輛使用後，自89年6月12日起即未
    依約按時繳交應付租金，而且下落不明，亦未返還上開車輛
    。因認被告甲○○涉有刑法第335條第1項之侵占罪嫌等語。
二、按法院或受命法官，得於第一次審判期日前，訊問自訴人、
    被告及蒐集或調查證據，於發見案件係民事或利用自訴程序
    恫嚇被告者，得曉諭自訴人撤回自訴。前項訊問不公開之；
    非有必要，不得先行傳訊被告。第一項訊問及調查結果，如
    認為案件有第252條、第253條、第254條之情形者，得以裁
    定駁回自訴，並準用第253條之2第1項第1款至第4款、第2項
    及第3項之規定，刑事訴訟法第326條第1項至第3項定有明文
    。又犯罪事實，應依證據認定之，無證據不得認定其犯罪事
    實。所謂認定犯罪事實之證據，係指足以認定被告確有犯罪
    行為之積極證據而言（最高法院29年上字第3105號判例意旨
    參照），如未能發現相當證據，或證據不足以證明，自不能
    以推測或擬制之方法，為裁判基礎（最高法院40年台上字第
    86 號判例意旨參照）。此外，按刑法上之侵占罪，須持有
    人變易其原來之持有意思而為不法所有之意思，始能成立，
    如僅將持有物延不交還或有其他原因致一時未能交還，既缺
    乏主觀要件，即難遽以該罪相繩（最高法院68年台上字第
    3146 號判例意旨參照）。
三、本件自訴人指訴被告甲○○涉犯侵占前揭營業小客車之犯行
    ，無非係以被告於89年1月29日向自訴人租借營業小客車後
    ，自89年6月12日後即拒付租金，且未交還車輛，資為論據
    。訊據被告固坦承於上揭時、地向自訴人承租營業小客車，
    且確曾積欠租金之事實，惟堅詞否認有何侵占之犯行，辯稱
    ：伊因經濟有問題，有打電話向自訴人說等手頭方便就去公
    司結清，但自訴人就告伊了。目前積欠之租金已經清償完畢
    ，車子也還了等語。
四、經查，被告於89年1月29日與自訴人訂定租借合約書，由自
    訴人交付營業小客車與被告使用，被告則應按期給付租金等
    情，除經自訴人及被告供認屬實外，並有租借合約書1紙附
    卷可參，然上開租借契約所載之租賃期間係自89年1月29 日
    起，然並未記載承租期間之終期，且自訴人雖於刑事自訴狀
    中陳稱：雙方係於89年7月31日以存證信函終止租約等語，
    但嗣於本院審理中亦自承被告沒有收到該存證信函等情，是
    自訴人既無法舉證證明其已合法終止契約，則被告於本件契
    約存續中繼續持有上開車輛，是否有侵占之犯意，已有疑義
    。再參諸被告於89年1月29日租用該車後，仍陸續至少繳交
    車租至同年6月12日止，嗣因其經濟困難，方開始拖延繳款
    ，亦經被告供明在卷，而衡情自訴人係以經營計程車租賃為
    主要營業之人，倘被告自始即有假藉租車而侵占自訴人所有
    之系爭營業小客車之犯意，亦無須先行繳交約半年之租金後
    ，再將前開車輛隱匿據為己有，堪認被告所辯非侵占自訴人
    所有計程車乙節，並非無稽，故被告既係因一時經濟困窘，
    以致未出面與自訴人商談解決之道，始暫未歸還上開營業小
    客車，且事後已返還車輛，並已將積欠之租金清償完畢，自
    難認其主觀上有為自己不法所有之侵占意圖，是被告所為核
    與刑法侵占罪之構成要件尚屬有間。
五、綜上所述，被告既曾陸續繳交車租，且其遲延繳納租金之期
    間所持有之上開車輛仍作自己駕駛營業用，並未將之轉讓或
    出賣，縱令其遲未返還前開車輛或未依約支付租金屬實，亦
    係民事債務不履行之問題，無從逕認被告有侵占之犯行。此
    外，復查無其他積極證據足認被告有自訴人所指之侵占犯行
    ，尚難因自訴人之指訴，遽為不利於被告之認定，被告之犯
    罪嫌疑自屬不足，而有刑事訴訟法第252條第10款之情形，
    依照首揭說明，自應由本院裁定駁回本件自訴。
六、據上論斷，應依刑事訴訟法第326條第3項、第252條第10 款
    ，裁定如主文。
中　　華　　民　　國　　96　　年　　11　　月　　21　　日
　　　　　　　　　刑事第二庭  審判長法  官  劉煌基
                                    法  官  劉秀君
                                    法　官　葉力旗
以上正本證明與原本無異。
如不服本裁定，應於裁定送達後5日內，向本院提出抗告狀。
　　　　　　　　　　　　    　　　　書記官　林碧華
中　　華　　民　　國　　96　　年　　11　　月　　21　　日
